【裁判字號】    97,審交訴,166
【裁判日期】    971021
【裁判案由】    公共危險等
【裁判全文】
臺灣高雄地方法院刑事判決           97年度審交訴字第166號
公  訴  人  臺灣高雄地方法院檢察署檢察官
被      告  丙○○
上列被告因公共危險等案件，經檢察官提起公訴（97年度偵字第
20773 號、第20774 號、第20775 號），被告就被訴事實為有罪
之陳述，經本院告知簡式審判程序之旨，並聽取被告與公訴人之
意見後，本院裁定進行簡式審判程序，判決如下：
    主    文
丙○○犯不能安全駕駛動力交通工具罪，累犯，處有期徒刑參月
。又犯過失致人於死罪，處有期徒刑壹年貳月。又犯肇事致人死
傷逃逸罪，累犯，處有期徒刑柒月。應執行有期徒刑壹年拾月。
    犯罪事實
一、丙○○前於民國90年間，因竊盜案件，經本院以90年度鳳簡
    字第752 號判處有期徒刑6 月確定，並於91年9 月10日執行
    完畢。丙○○考領有普通小型車駕駛執照，明知服用酒類不
    能安全駕駛動力交通工具，於94年4 月13日晚間11時許，在
    設於嘉義市○○路之「錢櫃KTV 」店內，飲用啤酒4 瓶後，
    因酒醉已達不能安全駕駛動力交通工具之程度，仍於同年月
    14日凌晨0 時20分許，駕駛牌照號碼3K-5798 號自用小客車
    離去，沿嘉義市○○路由北往南方向行駛，再左轉嘉義市○
    ○○路由西往東方向行駛，而於同年月14日凌晨1 時許，途
    經嘉義市○○○路與民生南路之交岔路口時，原應注意飲用
    酒類後其吐氣所含酒精濃度超過每公升0.25毫克以上者，不
    得駕駛動力交通工具，而駕駛人駕駛汽車，應遵守道路交通
    號誌之指示，車輛面對圓形紅色燈號之行車管制時，表示禁
    止通行，不得超越停止線或進入路口，而當時天候有雨，夜
    間有照明，道路筆直，且依丙○○智識、能力，並無不能注
    意之情事，竟於飲用酒類後吐氣所含酒精濃度達每公升0.56
    毫克，仍駕駛牌照號碼3K-5798 號自用小客車在道路上行駛
    ，且行經上開交岔路口時，疏未注意興業西路之圓形紅色燈
    號尚未變換為綠燈，其面對圓形紅色燈號，原不得超越停止
    線，竟因飲酒後控制力薄弱，貿然駕車超越興業西路東向車
    道路口停止線，行駛通過上開交岔路口，適有鄭素梅駕駛牌
    照號碼8H-8982 號自用小客車，搭載友人甲○○，沿嘉義市
    西區○○○路由南往北，行經上開交岔路口時，遭丙○○駕
    駛之自用小客車撞擊後，車子打滑旋轉撞擊路旁電線桿，致
    鄭素梅受有外傷性顱內出血、肋骨骨折併血胸、股骨骨折、
    骨盆骨折、膀胱破裂等傷害，經送醫急救後，於同年月15日
    下午7 時5 分許，不治死亡，另甲○○則受背部及左腳多處
    挫瘀傷之傷害。丙○○駕駛自用小客車撞擊鄭素梅之自用小
    客車後，仍繼續向前行駛通過上開交岔路口，逆向行駛於興
    業東路西向車道時，因牌照號碼3K-5798 號自用小客車前方
    保險桿脫落，砸擊騎乘機車行駛於興業東路之李美琪，致李
    美琪受有左腳踝挫擦傷之傷害（此過失傷害部分，未據告訴
    ），再撞擊陳富所有位於嘉義市○區○○○路5 號住宅鐵
    捲門，始行停止，丙○○亦因此受有顏面撕裂傷及挫傷等傷
    害。丙○○駕駛動力交通工具肇事，致鄭素梅死亡及甲○○
    受有前揭傷害後，竟未採取救護行為以及報警處理，而棄車
    逃離現場，躲藏於嘉義市○區○○○路161 號海產店騎樓冷
    凍櫃旁，嗣經警到場處理，與李美琪之配偶林文正在該海產
    店發現丙○○，經警以酒精測試器測得丙○○吐氣中酒精濃
    度達每公升0.56毫克，而查獲上情。
二、案經鄭素梅之配偶丁○○、甲○○訴由嘉義市政府警察局第
    一分局報告臺灣嘉義地方法院檢察署呈請臺灣高等法院檢察
    署移轉臺灣高雄地方法院檢察署檢察官偵查起訴。
    理    由
一、本件被告所犯係死刑、無期徒刑、最輕本刑為3 年以上有期
    徒刑以外之罪，其於準備程序中就被訴事實為有罪之陳述，
    經法官告知簡式審判程序之旨，並聽取公訴人及被告之意見
    後，本院依刑事訴訟法第273 條之1 第1 項之規定，裁定進
    行簡式審判程序。
二、訊據被告對於上揭犯罪事實坦承不諱，核與證人即被害人甲
    ○○、李美琪、被害人鄭素梅之配偶丁○○、李美琪配偶林
    文正、遭被告駕車撞毀住宅鐵捲門之陳富證述情節大致相
    符，並有現場蒐證照片18張、財團法人嘉義基督教醫院診斷
    證明書2 份，以及財團法人天主教聖易馬爾定醫院診斷證明
    書、酒精濃度測定值、刑法第185 條之3 案件測試觀察紀錄
    表、道路交通事故現場圖、道路交通事故調查報告表、相驗
    筆錄、相驗屍體證明書、臺灣嘉義地方法院檢察署檢察官驗
    斷書、電子地圖、交通部公路總局高雄區監理所97年9 月29
    日函各1 份附卷可稽。
三、按人之呼氣酒精濃度每公升達0.55毫克時，平衡感與判斷力
    障礙度增高，會有精神錯亂，平衡感受損等現象，其肇事率
    為正常人之10倍，被告酒後駕車經測得其吐氣酒精濃度，已
    達每公升0.56毫克，有酒精濃度測定值1 紙在卷可參，且被
    告當日駕駛自用小客車，確因不勝酒力，已據被告自承在卷
    ，足認被告確因酒醉而致使駕駛判斷力欠佳，已達無法正常
    且安全駕駛動力交通工具之程度，是被告上揭服用酒類不能
    安全駕駛動力交通工具而駕駛之犯行，應堪認定。
四、次按，汽車駕駛人飲用酒類或其他類似物後其吐氣所含酒精
    濃度超過每公升0.25毫克或血液中酒精濃度超過0.05% 以上
    者，不得駕車；汽車駕駛人駕駛汽車，應遵守道路交通標誌
    、標線、號誌之指示；車輛面對「圓形紅燈」之禁止通行管
    制號誌，不得超越停止線或進入路口。道路交通安全規則第
    114 條第2 款、第90條，道路交通標誌標線號誌設置規則第
    206 條第5 款第1 目分別定有明文，此為公眾週知之基本交
    通安全規則，被告曾考領普通小型車駕駛執照，有交通部公
    路總局高雄區監理所97年9 月29日函各1 份在卷可參，其對
    於上開規定應知之甚詳，駕駛車輛本應具有前揭注意義務，
    依當時客觀情形天候有雨，夜間有照明，道路筆直，此為被
    告所自承，並有道路交通事故現場圖1 份附卷可佐，被告竟
    仍飲用酒類致其吐氣所含酒精濃度達每公升0.56毫克後，於
    上揭時間，駕車在道路上行駛，又疏未注意前方號誌為圓形
    紅色燈號，不得超越停止線或進入路口，卻貿然駕駛自用小
    客車超越興業西路與民生南路之停止線，而肇致本件道路交
    通事故，被告就本件道路交通事故之發生，具有過失，至為
    灼然。被害人鄭素梅並因本件道路交通事故，受有外傷性顱
    內出血、肋骨骨折併血胸、股骨骨折、骨盆骨折、膀胱破裂
    等傷害，不治死亡，被害人甲○○則受背部及左腳多處挫瘀
    傷之傷害，已如前述，足見被害人鄭素梅之死亡及甲○○之
    受傷，與被告之過失駕駛行為間，具有相當因果關係。
五、另被告駕駛牌照號碼3K-5798 號自用小客車，於94年4 月14
    日凌晨1 時許，行經嘉義市○區○○○路與民生南路之交岔
    路口時，不慎發生本件道路交通事故，致使鄭素梅受有前揭
    傷害死亡，而甲○○則受背部及左腳多處挫瘀傷之傷害，被
    告未採取救護行為及報警處理，即棄車逃逸，嗣為證人林文
    正及警方在嘉義市○區○○○路161 號海產店騎樓冷凍櫃旁
    等情，業據被告供承確有肇事逃逸之事實，並經證人林文正
    、陳富證述明確，而堪認定。
六、新舊法之比較適用：
  (一)被告行為後，刑法業於94年2 月2 日修正公布部分條文，並
    於95年7 月1 日施行。依修正後刑法第2 條第1 項規定「行
    為後法律有變更者，適用行為時之法律。但行為後之法律有
    利於行為人者，適用最有利於行為人之法律」，此條規定與
    刑法第1 條罪刑法定主義契合，係規範行為後法律變更所生
    新舊法律比較適用之準據，是刑法第2 條本身雖經修正，尚
    無比較新舊法之問題，應一律適用裁判時之現行刑法第2條
    ，以決定適用之刑罰法律，先予敘明。
  (二)95年7 月1 日修正施行之刑法第276 條第1 項過失致死罪、
    同法第284 條第1 項前段之過失傷害最，以及同法第185 條
    之4 之肇事逃逸罪，法定刑之種類雖未變動，惟罰金刑部分
    ，修正前刑法第33條第5 款規定，罰金最低額為銀元1 元，
    經依現行法規所定貨幣單位折算新臺幣條例規定折算為新臺
    幣3 元，而修正後刑法第33條第5 款就罰金刑規定為「新臺
    幣1,000 元以上，以百元計算之。」，修正後刑法第33條第
    5 款所定罰金刑最低數額，較之修正前提高，自以修正前刑
    法第33條第5 款規定較有利於被告。
  (三)修法前刑法第47條關於累犯之規定，並未限於「故意犯罪」
    ，修正後刑法第47條第1 項則限於「故意犯」方構成累犯。
    以被告所犯刑法185 條之3 之服用酒類，不能安全駕駛動力
    交通工具而駕駛罪、同法第185 條之4 之肇事逃逸罪、同法
    第276 條第1 項之過失致死罪、同法第284 條第1 項前段之
    過失傷害罪而言，被告所犯服用酒類不能安全駕駛動力交通
    工具而駕駛罪及肇事逃逸罪部分，因均屬故意犯，不論刑法
    修正前後，均構成累犯，但就所犯過失致死及過失傷害罪部
    分，因均屬過失犯罪，依新修正刑法第47條之規定，即不構
    成累犯，對被告顯屬較有利。
  (四)刑法第185 條之3 之服用酒類不能安全駕駛動力交通工具而
    駕駛罪，另於97年1 月2 日修正公布，並於同年月4 日施行
    ，修正前該條規定「服用毒品、麻醉藥品、酒類或其他相類
    之物，不能安全駕駛動力交通工具而駕駛者，處1 年以下有
    期徒刑、拘役或3 萬元以下罰金」，修正後則規定「服用毒
    品、麻醉藥品、酒類或其他相類之物，不能安全駕駛動力交
    通工具而駕駛者，處1 年以下有期徒刑、拘役或科或併科15
    萬元以下罰金」，其法定刑關於自由刑部分雖未修正，然罰
    金刑部分已由3 萬元以下罰金，修正提高為15萬元以下罰金
    ，並得併科處罰，是此部分經比較後，以97年1 月4 日修正
    施行前之刑法185 條之3 規定，較有利於被告。
  (五)修正前刑法第51條第5 款，原規定數罪併罰，宣告多數有期
    徒刑者，其定應執行刑，應於各刑中之最長期以上，各刑合
    併之刑期以下，定其刑期，但不得逾20年。修正後刑法第51
    條第5 款則將應執行刑之上限，從20年提高至30年，較不利
    於被告。
  (六)至於修正後之刑法第55條就「一行為而觸犯數罪名者，從一
    重處斷」之想像競合，增列「但不得科以較輕罪名所定最輕
    本刑以下之刑」，雖屬科刑之限制，惟參照最高法院95年5
    月23日刑事庭第8 次會議決議，認係屬法理之明文化，並非
    就想像競合之要件或效果為變更，而非屬法律之變更，應無
    新舊法比較適用之問題。
  (七)依上所述，被告所犯刑法第185 條之3 之服用酒類不能安全
    駕駛動力交通工具而駕駛罪，以及同法第185 條之4 之肇事
    逃逸罪部分，以修正前之刑法規定較為有利，而應適用修正
    前之刑法規定。而被告所犯刑法第276 條第1 項之過失致死
    罪及同法第284 條第1 項前段之過失傷害罪部分，因適用修
    正後刑法規定，均不構成累犯，雖罰金刑部分以舊法較為有
    利，但本件並未科以罰金刑，比較結果，以適用修正後刑法
    為有利。
五、論罪科刑：
  (一)核被告所為，係犯修正前刑法第185 條之3 之服用酒類，不
    能安全駕駛動力交通工具而駕駛罪、同法第185 條之4 之肇
    事逃逸罪，以及刑法第276 條第1 項之過失致死罪、同法第
    284 條第1 項前段之過失傷害罪。被告酒醉駕車，因而致被
    害人死亡，依法應負前開過失致死及過失傷害之刑事責任，
    依道路交通管理處罰條例第86條第1 項之規定，就過失致死
    及過失傷害部分，均應加重其刑。被告前因竊盜案件，經本
    院判處有期徒刑6 月確定，並於91年9 月10日執行完畢，有
    臺灣高等法院被告前案紀錄表1 份在卷可佐，被告於有期徒
    刑執行完畢後，5 年內再犯刑法185 條之3 及同法第185 條
    之4 等有期徒刑以上之2 罪，均為累犯，應依修正前刑法第
    47條規定加重其刑，被告所犯過失致死及過失傷害罪部分，
    則均因適用修正後刑法，不構成累犯。被告以同一過失駕駛
    行為，同時造成鄭素梅死亡及甲○○受傷，而觸犯過失致死
    及過失傷害等2 罪名，屬想像競合，應從一重依過失致死罪
    處斷。又被告所犯上開服用酒類不能安全駕駛動力交通工具
    而駕駛、過失致死、肇事逃逸等3 罪間，犯意各別，構成要
    件互異，侵害之法益亦不相同而為個別獨立之行為，應予分
    論併罰。又被告所犯上開四罪之時間，雖均在96年4 月24日
    以前，惟被告前經臺灣嘉義地方法院檢察署於中華民國九十
    六年罪犯減刑條例（下稱96年罪犯減刑條例）施行前之94年
    12月30日發佈通緝，此有通緝書1 份附卷可參，且被告於97
    年6 月17日始遭緝獲，此有高雄縣警察局岡山分局通緝案件
    報告書及97年6 月17日偵訊筆錄各1 份在卷可佐，依96年罪
    犯減刑條例第5 條規定不得減刑，附此敘明。
  (三)本院審酌被告酒後駕車對公眾交通安全造成相當程度危害，
    且因未遵守道路交通規則肇致本件道路交通事故，除造成被
    害人鄭素梅死亡之無法彌補損害外，尚造成甲○○受有背部
    及左腳多處挫瘀傷之傷害，被告駕車肇事後，未為救護，逕
    自駕車逃逸，罔顧人命安全，且被告迄今未與被害人鄭素梅
    家屬及被害人甲○○達成和解，自不宜輕罰，惟念及被告犯
    後坦承犯行，態度尚稱良好等一切情狀，分別量處如主文所
    示之刑，並定應執行刑如主文所示。
據上論斷，應依刑事訴訟法第273 條之1 第1 項、第299 條第1
項前段，刑法第2 條第1 項前段、第276 條第1 項、第284 條第
1 項前段，修正前刑法第185 條之3 、第185 條之4 、第47條、
第51條第5 款，刑法施行法第1 條之1 第1 項，道路交通管理處
罰條例第86條第1 項，判決如主文。
本案經檢察官乙○○到庭執行職務。
中    華    民    國    97    年    10    月    21    日
                  交通法庭  法  官  高增泓
以上正本證明與原本無異。
如不服本判決，應於判決送達後10日內，向本院提出上訴狀。
中    華    民    國    97    年    10    月    21    日
                            書記官  黃麗玉
附錄本案論罪科刑法條全文：
修正前刑法第185條之3
服用毒品、麻醉藥品、酒類或其他相類之物，不能安全駕駛動力
交通工具而駕駛者，處1 年以下有期徒刑、拘役或3 萬元以下罰
金。
刑法第276條
因過失致人於死者，處2 年以下有期徒刑、拘役或2 千元以下罰
金。
從事業務之人，因業務上之過失犯前項之罪者，處5 年以下有期
徒刑或拘役，得併科3 千元以下罰金。
刑法第284條
因過失傷害人者，處6 月以下有期徒刑、拘役或5 百元以下罰金
，致重傷者，處1 年以下有期徒刑、拘役或5 百元以下罰金。
從事業務之人，因業務上之過失傷害人者，處1 年以下有期徒刑
、拘役或1 千元以下罰金，致重傷者，處 3 年以下有期徒刑、
拘役或 2 千元以下罰金。
修正前刑法第185條之4
駕駛動力交通工具肇事，致人死傷而逃逸者，處6 月以上5 年以
下有期徒刑。


司法院資訊處製作；財團法人民間司法改革基金會備份。
